【裁判字號】    99,保險小上,2
【裁判日期】    991217
【裁判案由】    損害賠償
【裁判全文】
臺灣臺中地方法院民事裁定           99年度保險小上字第2號
上  訴  人  明台產物保險股份有限公司
法定代理人  兼好克彥
訴訟代理人  劉冠亨
被上訴人    張武鵬
上列當事人間請求損害賠償事件，上訴人對於中華民國99年8月9
日本院臺中簡易庭99年度小字第1480號第一審判決提起上訴，本
院裁定如下：
    主    文
上訴駁回。
第二審訴訟費用新臺幣壹仟伍佰元由上訴人負擔。
    理    由
一、按對於小額程序之第一審裁判之上訴或抗告，非以其違背法
    令為理由，不得為之。又上訴狀內應記載上訴理由，表明(一)
    原判決所違背之法令及其具體內容。(二)依訴訟資料可認為原
    判決有違背法令之具體事實，民事訴訟法第436條之24第2項
    、第436條之25分別定有明文。又所謂判決有違背法令，乃
    指判決不適用法規或適用不當，亦為同法第468條所明定，
    此亦為小額事件之上訴程序所準用（民事訴訟法第436條之
    32第2項參照）。再以判決有不適用法規或適用不當為上訴
    理由時，其上訴狀或理由書應有具體之指摘，並揭示該法規
    之條項或內容，若係成文法以外之法則，應揭示該法則之旨
    趣，倘為司法院解釋或最高法院之判例，則應揭示該判解之
    字號或其內容，如依民事訴訟法第469條所列第1款至第5款
    理由提起上訴時（第6款未準用，參照民事訴訟法第436條之
    32第2項規定），其上訴狀或理由書應揭示合於該條款之事
    實。如上訴人提起上訴，其訴狀所載，僅就原審取捨證據任
    加指摘，並未具體指出原判決違背何等法規，其上訴即難認
    為合法，最高法院著有71年臺上字第314號判例意旨足資參
    照。次按上訴不合法者，第二審法院應以裁定駁回之，民事
    訴訟法第444條第1項前段定有明文，且於小額事件之上訴程
    序亦準用之，此參照民事訴訟法第436條之32第2項規定自明
    。
二、上訴人提起本件上訴，主張原判決違背法令，無非略以：(一)
    原審傳喚之證人即蒐證之員警蔡世杰於原審結證稱：其非現
    場處理之員警，且車牌號碼4916-MA號自用小客車（下稱系
    爭車輛）至警局說明時已逾月餘，且已修復，惟當時僅提到
    照後鏡之問題，所以僅就該部測量，車身部分刮痕當時完全
    未為測量等語，就被保險人即訴外人蔡承憲向上訴人提出聲
    請理賠之資料顯示系爭車輛車體確實受有損傷，然到場處理
    之員警僅就雙方當事人陳述比對可能碰撞之高度，並未為實
    際測量，僅測量照後鏡高度，該查證方式自屬不利於上訴人
    。(二)另原審就上訴人主張造成車體受損之可能非就照後鏡之
    高度是否同一即可判定造成損害之可能詢問證人，且被上訴
    人與被保險人到場說明時，被保險人以主張車體有碰撞，縱
    當時系爭車輛業已修復，亦應扣留被上訴人車輛為刮痕之採
    證比對或送公正之鑑定機構為鑑定，原審僅以被上訴人否認
    及證人之證述，未採上訴人之陳述及送公正鑑定機構鑑定，
    即為判決，原審判決有違民事訴訟法第286條未盡應為證據
    之調查及第222條第3項之經驗法則為其論據。
三、按取捨證據認定事實則屬於事實審法院之職權，若其認定並
    不違背法令，即不許任意指摘其認定不當，以為上訴理由（
    最高法院28年上字第1515號判例意旨參照）。復按民事訴訟
    採不干涉主義，凡當事人所未聲明之利益，不得歸之於當事
    人，所未提出之事實及證據，亦不得斟酌之（最高法院94年
    度上字第180號、95年度臺上字第2837號判決意旨參照）。
    是法院於依民事訴訟法第199條之規定行使闡明權時，自亦
    不得逾越不干涉主義。經查，本件上訴人主張之被上訴人究
    否成立侵權行為乃事實問題，而該事實既為被上訴人等所否
    認，依辯論主義，自屬上訴人所應自行主張及舉證之範圍，
    原審審酌上訴人於原審中所提出之相關證據資料，據以認定
    事實及適用法律，而為上訴人敗訴之判決，並無違背上開規
    定可言。上訴人雖另指摘原審違背民事訴訟法第286條之未
    為證據調查及第222條第3項之判決違背經驗法則等語；然查
    ，(一)上訴人在原審於民國99年6月28日審理程序，僅提出受
    損車輛之行車執照、駕駛執照、工資、零件分別列計之估價
    單、統一發票、汽車險賠款收據暨同意書正本，並聲請傳訊
    證人蔡世杰，有原審99年6月28日言詞辯論筆錄1份在卷可憑
    ，另上訴人於99年7月19日則經合法通知未到庭，原審依法
    訊問證人蔡世杰後，依被上訴人聲請准為一造辯論終結，此
    亦有原審99年7月19日言詞辯論筆錄1份在卷足稽，難認原審
    法院有未依法詢問兩造是否尚有主張或證據調查之情形且按
    小額訴訟程序之當事人除有因原法院違背法令致未能提出者
    外，於第二審程序不得提出新攻擊或防禦方法，民事訴訟法
    第436條之28前段定有明文，蓋為貫徹小額程序之簡速性，
    避免因當事人於上訴程序提出新事實及證據而延滯訴訟，小
    額事件之第二審法院原則上應按第一審之訴訟資料，審核其
    訴訟程序及判決內容有無違背法令，當事人於第一審言詞辯
    論終結前未曾提出之訴訟資料，不得再行提出，此為民事訴
    訟法第436條之28之立法理由。本件上訴人於原審並未聲請
    將本件送請鑑定，原審亦無依法送鑑之義務，且上訴人未提
    出該等攻擊防禦方法，並非因原審法院有何違背法令之情事
    所致，業經本院核閱原審卷查明屬實，則上訴人於本院提出
    之前開攻擊防禦方法，有違民事訴訟法第436條之28規定，
    本院自無庸加以審酌。原審法院於其後諭知辯論終結並定期
    宣判，依法即無不合，尚難認有未盡調查義務之情形。(二)又
    原審以上訴人所提照片所示比對資料，無法證明上訴人所承
    保之系爭車輛確有遭被上訴人所駕駛之自用小客車撞擊，未
    善盡舉證責任，而為上訴人敗訴之判決，核屬原審取捨證據
    、認定事實之職權行使，是本件上訴人此部分上訴理由，要
    係就原審取捨證據、認定事實之職權行使而為指摘，所泛言
    原判決違背不適用法規或適用不當等，亦非有據。綜上所述
    ，本件自不得謂已合法表明上訴理由。從而，上訴顯難認為
    合法，應予駁回。
四、末按小額程序之當事人於第二審程序不得提出新攻擊或防禦
    方法。但因原法院違背法令致未能提出者，不在此限。此參
    諸民事訴訟法第436條之28定有明文。本件上訴人雖曾聲請
    將被上訴人之自用小客車採證送鑑定以證明被上訴人確有撞
    擊系爭車輛一節，惟經本院核閱原審卷宗，上訴人於原審並
    未主張上開攻擊方法，且原審法院並無違背闡明義務或其他
    法令致當事人未能提出證據之情事存在，已如前述，則上訴
    人於本件另提出聲請送鑑定之新攻擊方法，於法即有未合，
    自不應准許，併此敘明。
五、依民事訴訟法第436條之32第1項準用同法第436條之19規定
    之結果，小額訴訟程序之第二審法院為訴訟費用之裁判時，
    應確定其訴訟費用額。查本件第二審訴訟費用額確定為新臺
    幣1,500元，爰依前開規定諭知如主文第2項所示。
六、據上論結，本件上訴為不合法，依民事訴訟法第436條之32
    第1項、第2項、第444條第1項、第95條、第78條、第436條
    之19第1項，裁定如主文。
中    華    民    國    99    年    12    月    17    日
                  民事第一庭  審判長法  官  王  銘
                                    法  官  劉正中
                                    法  官  戴博誠
以上正本係照原本作成。
本裁定不得抗告。
中    華    民    國    99    年    12    月    17    日
                                    書記官  陳玲誼

司法院資訊處製作；財團法人民間司法改革基金會備份。
